臺灣高等法院民事判決　　　　　　　　 93年度重上字第587號
上　訴　人　乾鐘營造有限公司
法定代理人　熊錦增
訴訟代理人　何兆龍律師
被上訴人　　甲○○
訴訟代理人　葉繼升律師
複代理人　　林佩儀律師
上列當事人間請求侵權行為損害賠償事件，上訴人對於中華民國
九十三年九月三十日臺灣板橋地方法院九十三年度重訴字第一六
三號第一審判決提起上訴，經本院於九十四年五月十日言詞辯論
終結，判決如下：
    主  文
上訴駁回。
第二審訴訟費用由上訴人負擔。
    事實及理由
一、上訴人起訴主張：被上訴人於民國（下同）九十年間向原法
    院執行處聲請對上訴人假扣押執行（案號：臺灣板橋地方法
    院九十年度執全字第一九七二號），請求就上訴人對台北縣
    林口鄉公所之債權在新台幣（下同）一千五百十六萬八千三
    百元，及執行費用十萬六千一百七十八元之範圍內扣押，致
    上訴人無法領取上述工程款。被上訴人聲請假扣押執行後，
    上訴人聲請限期起訴，被上訴人即於九十年八月二十九日對
    上訴人起訴，經原法院以九十一年度重訴更字第二號判決駁
    回被上訴人之訴，被上訴人提起上訴，經本院以九十二年度
    重上字第一八二號判決駁回上訴，嗣因被上訴人未再上訴，
    乃告確定。上訴人因被上訴人聲請假扣押執行，致無法領取
    對於林口鄉公所之工程款，受有利息損失二百五十九萬六千
    六百六十一元、律師費用二十萬元、營業損失六百萬元、向
    他人借款所支付之利息與違約金五百七十八萬六千六百六十
    六元等，共受有一千四百五十八萬三千三百二十七元之損害
    。兩造前於八十九年五月九日已簽訂有工程合約，由上訴人
    承攬系爭工程，如被上訴人認上訴人有違約之情事，即應依
    該合約訴請上訴人賠償，詎被上訴人故意以其與俞鵬程間之
    工程合約，上訴人為連帶保證人，依連帶保證之法律關係向
    上訴人起訴請求，顯有不法侵害之故意，上訴人依故意侵權
    行為之法律關係，請求被上訴人給付一千四百五十八萬三千
    三百二十七元及遲延利息等語。
二、被上訴人則以：被上訴人基於被上訴人與俞鵬程簽訂之工程
    合約，及上訴人、振圓公司共同書立之合約保證書，主張俞
    鵬程及上訴人之違約行為致被上訴人受有損害，對上訴人之
    財產聲請假扣押（台灣板橋地方法院九十年度執全字第一九
    七二號），其後被上訴人對俞鵬程、上訴人及振圓公司提起
    本案訴訟請求給付違約金，經法院判決俞鵬程及振圓公司應
    連帶給付被上訴人一千五百十六萬八千三百元，惟上訴人部
    分，法院則以兩造重行訂立工程合約後，上訴人無須就俞鵬
    程基於工程合約所生債務負擔保證責任為由，判決被上訴人
    敗訴，被上訴人基於上訴人實際上幾無財產可供執行，且裁
    判費金額甚鉅等考量，決定不再提起上訴，該判決因而確定
    ，被上訴人並未故意對上訴人為侵權行為，上訴人請求被上
    訴人賠償，自無理由。退步言之，縱認上訴人得請求被上訴
    人賠償損害，依照兩造簽訂之工程合約，被上訴人得請求上
    訴人違約所生損害合計七百八十七萬二千四百九十六元，被
    上訴人主張抵銷等語，資為抗辯。
三、原審對於上訴人之請求，判決上訴人全部敗訴，上訴人就八
    百五十八萬三千三百二十七元部分聲明不服（即利息損失二
    百十六萬三千八百八十二元、律師費用二十萬元、營業損失
    四十三萬二千七百七十九元、利息及違約金之損失五百七十
    八萬六千六百六十六元），求為廢棄原判決關於駁回上訴人
    上開金額部分，並判決被上訴人應給付上訴人上開金額，及
    自起訴狀繕本送達翌日起至清償日止按年息百分之五計算之
    利息，並陳明願供擔保請准宣告假執行；被上訴人則求為判
    決駁回上訴。茲就上訴部分論述之。
四、經查：被上訴人於九十年間向原法院聲請假扣押裁定（九十
    年度裁全字三八七三號），並向原法院執行處聲請強制執行
    （九十年度執全字第一九七二號），請求就上訴人對第三人
    台北縣林口鄉公所之債權在一千五百十六萬八千三百元及執
    行費用十萬六千一百七十八元之範圍內假扣押執行，被上訴
    人聲請假扣押執行後，上訴人聲請命限期起訴，被上訴人乃
    於九十年八月二十九日基於被上訴人與俞鵬程簽訂之工程合
    約，及上訴人、振圓公司共同書立之合約保證書，對俞鵬程
    、上訴人及振圓公司提起本案訴訟請求給付違約金，經法院
    判決俞鵬程及振圓公司應連帶給付被上訴人一千五百十六萬
    八千三百元，惟上訴人部分，台灣板橋地方法院九十一年重
    訴更字第二號判決則以兩造重行訂立工程合約後，上訴人無
    須就俞鵬程基於工程合約所生債務負擔保證責任為由，判決
    被上訴人敗訴，被上訴人提起上訴，本院以九十二年度重上
    字第一八二號民事判決駁回被上訴人之上訴，被上訴人未再
    上訴而告確定，有原法院執行命令及前開民事判決影本足憑
    ，且為兩造所不爭，堪信為真。
五、按債權人就金錢請求欲保全強制執行者，固得聲請假扣押，
    但債權人聲請執行假扣押，是否應負侵權行為之責任，應以
    假扣押之本案訴訟判決確定之結果以為斷，必債權人本案敗
    訴確定且有故意或過失，始負侵權行為之責任。又所謂故意
    係指行為人對於成立侵權行為之事實，明知並有意使其發生
    或預見其發生，而其發生並不違背其本意而言。是以向法院
    聲請實施假扣押為手段，故意侵害他人權利之情形，必須行
    為人對於其聲請假扣押執行構成侵權行為之事實，明知並有
    意使其發生，或預見其發生，而其發生並不違背其本意，始
    足當之。上訴人主張被上訴人向法院聲請假扣押執行之行為
    屬「故意」之侵權行為（見本院卷第四九、七六頁），無非
    以：台灣板橋地方法院九十一年重訴更字第二號判決及本院
    九十二年度重上字第一八二號民事判決認兩造重行訂立工程
    合約後，上訴人無須就俞鵬程基於工程合約所生債務負擔保
    證責任為由，判決被上訴人敗訴，被上訴人自有侵害上訴人
    財產權之故意云云，為其論據。惟為被上訴人所否認。經查
    ：本院九十二年度重上字第一八二號請求清償債務事件，係
    被上訴人與訴外人俞鵬程訂立承攬契約，上訴人為連帶保證
    人，因訴外人俞鵬程違約，兩造另訂承攬契約，又生糾紛，
    被上訴人主張兩造間之契約係新債清償，俞鵬程之原始工程
    契約違約，上訴人應負連帶保證人之賠償責任，該判決以被
    上訴人之訴不應准許，理由略以：上訴人本得依俞鵬程原始
    工程合約以保証人之身分繼續履約，而無庸另訂新約，但因
    系爭工程尚有俞鵬程已完工之部分，施工期限以及逾期罰款
    等特殊事項，兩造既同意另行訂立合約，使上訴人成為系爭
    工程之主債務人地位，且就系爭工程之範圍、總價、工期、
    特殊事項、逾期罰款等契約之要素，重新約定，自應解釋自
    訂約日起，兩造已合意終止被上訴人之連帶保證人之義務，
    上訴人僅須依該新訂之工程合約負主債務人之義務，至於工
    程合約書第二十八條第六款約定將俞鵬程之原始工程合約列
    入附件，僅能解釋雙方合意原始工程合約書在不違反兩造所
    另訂之工程合約書內容之範圍內發生效力。換言之，上訴人
    在八十九年五月九日訂約以前，仍為原始工程合約書之連帶
    保證人，與被上訴人另訂工程合約以後不應再負連帶保證人
    之責。因俞鵬程未能按期完工，上訴人就逾期完工之部分，
    已不同意由俞鵬程繼續施工以清償債務，而係由上訴人自己
    履行，自難再令上訴人負保證人之責等語，有本院以九十二
    年度重上字第一八二號民事判決影本可證（見原審卷第十七
    頁至第二四頁）。被上訴人與訴外人俞鵬程訂立承攬契約，
    上訴人為連帶保證人，訴外人俞鵬程違約後，兩造另訂承攬
    契約，就兩造間之法律關係新債清償或債之更改？純係法律
    見解問題，被上訴人於本院九十二年度重上字第一八二號請
    求清償債務事件主張係新債清償，縱受敗訴判決，亦不能認
    其有侵害上訴人財產權之故意；而假扣押執行係債權人依法
    保全其債權得受清償之正當方法，被上訴人為確保其損害賠
    償請求權，而向法院聲請假扣押執行，如無反證，不能謂其
    主觀上有不法行為之故意。上訴人又未提出其他證據證明被
    上訴人明知對上訴人無債權，仍故意向法院聲請假扣押執行
    ，侵害上訴人之權利，顯見上訴人主張被上訴人應負故意侵
    權行為之損害賠償責任，洵屬無據，至被上訴人主張抵銷部
    分，即無審究之必要。從而，上訴人請求被上訴人應給付八
    百五十八萬三千三百二十七元（即利息損失二百十六萬三千
    八百八十二元、律師費用二十萬元、營業損失四十三萬二千
    七百七十九元、利息及違約金之損失五百七十八萬六千六百
    六十六元），及自起訴狀繕本送達翌日起至清償日止按年息
    百分之五計算之利息，為無理由，應予駁回。其假執行之聲
    請亦失所附麗，應併駁回。原審為上訴人敗訴之判決，及駁
    回其假執行之聲請，並無不合。上訴意旨指摘原判決不當，
    求予廢棄改判，為無理由，應予駁回。
六、本件事證已臻明確，兩造其餘攻擊、防禦方法及其他未經援
    用之證據，經本院審酌認對判決結果不生影響，爰不一一論
    列，附此敘明。
七、據上論結，本件上訴為無理由，依民事訴訟法第四百四十九
    條第一項、第七十八條，判決如主文。
中　　華　　民　　國　　94　　年　　5　　月　　24 　　日
　　　　　　　　　民事第十二庭審判長法　官　鄭雅萍
　　　　　　　　　　　　　　　      法　官  吳謀焰
　　　　　　　　　　　　　　　      法　官  林恩山
正本係照原本作成。
如不服本判決，應於收受送達後20日內向本院提出上訴書狀，其
未表明上訴理由者，應於提出上訴後20日內向本院補提理由書狀
（均須按他造當事人之人數附繕本）上訴時應提出委任律師或具
有律師資格之人之委任狀；委任有律師資格者，另應附具律師資
格證書及釋明委任人與受任人有民事訴訟法第466條之一第一項
但書或第二項（詳附註）所定關係之釋明文書影本。
中　　華　　民　　國　　95　　年　　5 　　月　　26　　日
　　　　　　　　　　　　　　　　　　書記官　董曼華
附註：
民事訴訟法第四百六十六條之一（第一項、第二項）：
對於第二審判決上訴，上訴人應委任律師為訴訟代理人。但上訴
人或其他法定代理人具有律師資格者，不在此限。
上訴人之配偶、三親等內之血親、二親等內之姻親，或上訴人為
法人、中央或地方機關時，其所屬專任人員具有律師資格並經法
院認為適當者，亦得為第三審訴訟代理人。
